臺灣臺北地方法院民事判決　　　　　　　96年度訴字第5651號
原　　　告　甲○○
訴訟代理人　陳錦芳律師
被　　　告　乙○○
上列當事人間請求侵權行為損害賠償事件，經本院刑事庭裁定移
送前來，本院於民國96年8月23日言詞辯論終結，判決如下：
    主      文
被告應給付原告新臺幣伍萬元，及自民國九十六年一月十三日起
至清償日止，按年息百分之五計算之利息。
原告其餘之訴駁回。
訴訟費用由被告負擔十分之一，餘由原告負擔。
本判決第一項得假執行。
原告其餘假執行之聲請駁回。
    事實及理由
一、原告起訴主張：被告係臺北縣深坑鄉阿柔村村長，於民國95
    年10月21日晚上9時許，前往訴外人林茂盛位於臺北縣深坑
    鄉阿柔村阿柔洋29之1號養豬農舍餐敘時，因力邀林茂盛前
    往有女陪侍之餐廳續攤，遭林茂盛之妻即原告勸阻而心生不
    滿，竟基於妨害原告名譽之犯意，在上開不特定人均得共見
    共聞之出入門口，公然以「去當妓女」、「臭女人」、「妳
    去艋舺給人幹」、「幹妳媽」等粗鄙言語辱罵原告，致原告
    名譽受損。上開事實業經本院95年度易字第2799號刑事判決
    認定被告有罪在案，並經臺灣高等法院96年度上易字第577
    號判決有罪確定。原告因被告上開行為致原告名譽權受有損
    害，受有重大心靈創傷，致原告跌倒受傷住院，其後終日精
    神恍惚，爰依民法第184條、第195條第1項規定請求損害賠
    償，並請求回復名譽之適當處分。原告國中肄業，已婚，育
    有四子，擁有一棟房屋及數筆土地，目前為協勁實業有限公
    司負責人，從事五金批發及零售業，因被告上開行為而終日
    精神恍惚無法工作，受有損害，故請求被告賠償及登報道歉
    等語，並聲明：（一）被告應給付原告50萬元，及自刑事附
    帶民事起訴狀繕本送達之翌日起至清償日止，按年息5% 計
    算之利息。（二）被告應於聯合報頭版，刊登道歉啟事一天
    。（三）願供擔保請准宣告假執行。
二、被告辯稱如下：伊為原告之夫之好友，伊行為當時已喝醉，
    不知原告所述事實。刑事部分已執行完畢。伊務農種茶葉維
    生，現為阿柔村村長，農會小組長，茶葉班班長。伊國小畢
    業，財產不多，每月收入不固定，有兒子及媳婦等語，並聲
    明：原告之訴駁回。
三、二造不爭執事實：被告係臺北縣深坑鄉阿柔村村長，於95年
    10月21日晚上9 時許，前往林茂盛位於臺北縣深坑鄉阿柔村
    阿柔洋29之1號養豬農舍餐敘時，因力邀林茂盛前往有女陪
    侍之餐廳續攤，遭原告勸阻而心生不滿，竟基於妨害原告名
    譽之犯意，在上開不特定人均得共見共聞之出入門口，公然
    以「去當妓女」、「臭女人」、「妳去艋舺給人幹」、「幹
    妳媽」等粗鄙言語辱罵原告，致原告名譽受損。上開事實業
    經本院95年度易字第2799號刑事判決認定被告有罪在案，並
    經臺灣高等法院96年度上易字第577號判決有罪確定。
四、按因故意或過失，不法侵害他人之權利者，負損害賠償責任
    ；又不法侵害他人之身體、健康、名譽、自由、信用、隱私
    、貞操，或不法侵害其他人格法益而情節重大者，被害人雖
    非財產上之損害，亦得請求賠償相當之金額，民法第184條
    第1項前段及第195條第1項分別定有明文。被告雖辯稱伊已
    喝醉酒不知情云云，然被告已於刑事一審時認罪，並陳稱當
    天有喝醉酒跟告訴人（即原告）起爭執，印象中有罵，但罵
    的內容不記得了，所以願意認罪等語（本院95年度易字第
    2799號刑事卷第14頁背面），是被告此部分辯解應無可取。
    查被告以上開話語辱罵原告之行為，已侵犯原告之名譽權，
    被告上開行為堪認足使原告受有精神上之痛苦，原告據以請
    求被告給付非精神上之損害賠償，自屬有據。次按法院對非
    財產上損害賠償金額之量定，應斟酌加害人及被害人之經濟
    情況、社會地位以及加害人之故意過失等一切情況為衡量之
    標準，最高法院著有51年臺上字第223號判例要旨可據，爰
    審酌原告現年54歲，係國中肄業，已婚，育有四子，擁有一
    棟房屋及數筆土地，目前為協勁實業有限公司負責人，從事
    五金批發及零售業。被告國小畢業，種植茶葉維生，現為阿
    柔村村長，農會小組長，茶葉班班長。被告邀同原告之夫林
    茂盛前往有女陪侍之餐廳續攤，因原告力阻而發生衝突致生
    本件妨害名譽案件及所辱罵內容等情，認原告就侵害名譽權
    請求之非財產損害以5萬元為適當，原告逾此部分之請求，
    自屬無據。
五、次按名譽權遭受損害者，固可依前開民法第195條之規定，
    請求為回復名譽之適當處分，然該回復名譽之方式，應予被
    害人名譽受損之情形彼此相當，易言之，兩者必須成相當之
    比例，始得認為係適當之處分，是該回復名譽之處分是否適
    當，審判法院應予斟酌認定，加以准駁而為裁判。本件原告
    請求被告應在聯合報頭版刊登道歉啟事一天。然本院審酌兩
    造均非公眾人物，在原告養豬農舍因被告飲酒欲邀其夫續攤
    遭原告阻止而發生衝突，被告口出穢言辱罵原告，其辱罵行
    為固足令經過民眾聽聞，惟被告上開話語當不致令社會尋常
    之一般民眾皆會知悉前開足以貶損原告名譽之事項，是本件
    審酌兩造身分、地位、發生過程及地點等，認為以前開金額
    作為精神上賠償為已足，並無登報道歉以回復名譽之必要。
    是原告此部分請求，不應准許。
六、綜上所述，原告依據侵權行為之法律關係提起本訴，請求被
    告賠償5萬元，及自起訴狀繕本送達翌日即96年1月13日起至
    清償日止，按年息5%計算之利息，為有理由，應予准許。逾
    此範圍之請求為無理由，應予駁回。
七、原告陳明願供擔保以代釋明，聲請宣告假執行，經核原告勝
    訴金額未逾50萬元，應依職權宣告假執行。原告其餘假執行
    之聲請，因訴之駁回而失所依據，併予駁回。
八、本件事證已臻明確，兩造其餘主張陳述及所提之證據，經審
    酌後於本件判決結果無影響，爰不逐一論述，附此敘明。
九、綜上所論，原告之訴為一部有理由，一部無理由，依民事訴
    訟法第79條、第389條第1項第5款，判決如主文。
中　　華　　民　　國　　96　　年　　9 　　月　　14　　日
                      民事第二庭  法  官  蔡政哲
上為正本係照原本作成
如對本判決不服，應於送達後20日內，向本院提出上訴狀
中　　華　　民　　國　　96　　年　　9 　　月　　14　　日
                                  書記官  曾靖雯
